臺灣高等法院臺中分院刑事裁定　　　　　　　　　　　九十一年度抗字第六二七號
　　抗　告 人
　　即 自訴人　甲○○
　　被　　　告　乙○○
右抗告人因被告偽造文書案件，不服臺灣彰化地方法院中華民國九十一年五月三十日
裁定（九十年度自字第一八二號）提起抗告，本院裁定如左：
    主    文
抗告駁回。
    理    由
一、本件自訴意旨略以：被告乙○○係臺灣彰化地方法院檢察署之檢察官，於偵辦該
    署九十年度他字第一０一二號偽造文書案件時，明知如附件一所示之臺灣彰化地
    方法院檢察署九十年九月二十五日彰檢朝新字第四一三三０號函文，其主旨、說
    明均有不實，仍刻意登載於上開函文之公文書內，並因而使任職彰化縣大村鄉戶
    政事務所課員之自訴人甲○○遭記過之處分而受害，因認被告涉犯刑法第二百十
    三條之公務員登載不實事項於公文書罪。
二、抗告意旨如附件（二）抗告狀所載。
三、按法院或受命法官，得於第一次審判期日前，訊問自訴人、被告及蒐集或調查證
    據，其結果如認案件有刑事訴訟法第二百五十二條至第二百五十四條之情形者，
    得以裁定駁回自訴，同法第三百二十六條第三項、第一項定有明文。
四、本件自訴人稱伊因被告涉犯前開罪嫌而遭記過處分，有彰化縣政府九十一年三月
    六日府人二字第０九一００三五一七００號函文一紙在卷可佐，堪認自訴人係屬
    刑事訴訟法第三百十九條第一項所稱之「被害人」，其提起本件自訴於程序上應
    屬合法，先予敘明。
五、惟按犯罪事實應依證據認定之，無證據不得推定其犯罪事實，刑事訴訟法第一百
    五十四條定有明文。又認定不利於被告之事實，須依積極證據，苟積極證據不足
    為不利於被告事實之認定時，即應為有利於被告之認定，更不必有何有利之證據
    ，此最高法院三十年上字第八一六號著有判例可資參照。
六、經查（一）自訴人前曾向法務部舉發賴清浚代理賴王阿勉於九十年七月十三日申
    請大村鄉○村村○○路十號門牌號碼重新改編一案，所附之建物登記謄本、建物
    所有權狀等文件，均為偽造之文件，經法務部檢察司函轉臺灣彰化地方法院檢察
    署參處辦理，由該署分案（九十年度他字第一０一二號案件）並輪分由被告偵查
    ，該案嗣經被告奉准簽結在案，業據原審法院調閱上開案卷屬實，並有該案件影
    印卷宗在卷可稽。（二）又觀如附件一所示自訴人指稱被告登載不實之臺灣彰化
    地方法院檢察署九十年九月二十五日彰檢朝新字第四一三三０號函文，其上係載
    稱：自訴人舉發賴清浚、賴王阿勉於九十年七月十三日申請彰化縣大村鄉○村村
    ○○路十號門牌重新改編一案所附之建物登記謄本及所有權狀等文件均屬偽造，
    因認被告等涉有偽造文書罪嫌，惟本件經查認無犯罪嫌疑，告發之理由顯屬空泛
    ，而為簽結之處分等語，則前揭記載內容與自訴人確有舉發前開偽造文書案件，
    該案確經被告偵查後經奉准簽結之事實，並無不符，難認被告有何於上開函文登
    載不實事項之情事。（三）至附件函文一認為「行政機關就人民申請案件，應本
    於行政職權詳加審核，倘有發現與法令不符之處，本於便民及依法行政原則，應
    通知申請人補正或逕為准駁之行政處分。若發現涉犯刑責，得依法告發。惟各種
    行政行為或依法向司法機關舉發，應由行政機關名義為之，以保障人民權益，增
    進人民對行政之信賴（參行政程序法第一條）。經查本署九十年度他字第一０一
    二號案告發人甲○○現任貴所課員一職，就其承辦案件原應循行政程序及內部規
    則審慎查核，然甲○○動輒將其承辦人民申請案件及所附文件，向司法機關舉發
    ，交由司法機關調查，不僅違反行政程序，破壞行政機關內部管理制度，且破壞
    人民對行政之信賴，違反權利分立之精神」等語，應屬發文者對於自訴人承辦案
    件之態度及為前揭舉發行為之評價與看法，尚不涉及是否有刑法第二百十三條所
    稱登載不實事項之問題。綜上所陳，自訴人確曾舉發上開偽造文書案件，且經被
    告偵查後簽結在案，附件所示函文一所載前開事項並無不實；至該函其餘所載部
    分，則係發文者對自訴人承辦案件態度及舉發前開偽造文書一案之評價與看法，
    核與事實尚屬無涉，被告並無刑法第二百十三條所定之公務員登載不實事項於公
    文書之犯行。此外，復查無其他積極證據足資證明被告有何上開自訴人指訴之犯
    行，被告之犯罪嫌疑應屬不足。原審判決因依刑事訴訟法第三百二十六條第三項
    、第二百五十二條第十款裁定駁回其自訴，經查尚無不合。抗告人抗告意旨仍執
    陳詞認被告有公務員登載不實事項於公文書罪嫌，指摘原裁定不當，並無理由，
    應予駁回。
七、據上論斷，應依刑事訴訟法第四百十二條裁定如主文。
中        華        民        國  九 十 一  年     九     月　 二十四   日
                                  臺灣高等法院臺中分院刑事第八庭
                                        審判長法  官  羅  得  村
                                              法　官　劉　榮　服
                                              法　官　黃　文　進
右正本證明與原本無異。
本件不得再抗告。
                                              書記官  許  麗  花
中        華        民        國  九 十 一  年     九     月　 二十五   日
                                                                        Ｋ
